# 集团母公司向子公司转让所持有的另一个子公司股权

提问人：ying0518 时间：2011-06-22 10:54:06
如题，集团母公司A向子公司B转让所持有的另一个子公司C100%股权，股权转让价格与账面价值差异如何处理？ 集团母公司层面，是否确认投资损益 子公司B层面，构成同一控制下企业合并，支付的价款与被合并公司C的账面价值之间的差额确认资本公积 问题：
此类权益性交易不确认损益的处理是否仅仅针对子公司B一方，母公司A不受影响？合并报表中将子公司的资本公积与母公司的投资收益抵消？

回答人：chenyiwei
如果该股权转让价格的作价是公允的，则在母公司报表层面，可以把转让价款与原先对C的长期股权投资的账面价值之间的差额确认为股权处置损益。如果作价不公允，则公允价值与交易价格之间的差额就构成一项权益性交易，在母公司个别报表层面，该差额应调整对子公司B的长期股权投资的成本，确认的股权处置损益仅限于标的股权的公允价值和原账面价值之间的差额。 同一控制下企业合并中，合并方和转让方的帐务处理是不对等的。合并方（本案例中为B公司）不考虑交易的公允性，均按权益性交易原则处理。

回答人：chenyiwei
回复 ying0518 的帖子
权益性交易是指影响主体所有者利益（权益）的那些主体与所有者之间发生的交易。
权益性交易的主要特征：（ 1 ）仅发生在主体和其权益持有者之间，不会发生在不具有投资、控制关系的独立第三方之间；（ 2 ）基于主体和权益持有者之间的投资与被投资、控制与被控制的特定关系而发生；（ 3 ）交易条件往往不符合市场公允交易条件，通常体现为单方向的资源转移；（ 4 ）权益性交易的结果不影响当期损益，也不构成其他综合收益。 由于母子公司之间股权纽带的存在，站在母公司角度，其接受子公司的捐赠或者赠予子公司，都没有改变其所能控制的经济资源，所以与通常意义上的无偿捐赠或者受赠不同，应作为权益性交易处理，调整其对子公司的长期股权投资。

回答人：chenyiwei
回复 ying0518 的帖子
在母公司个别报表角度，该交易系发生于本会计主体与其所投资的子公司之间。对子公司而言，该交易属于权益性交易，直接调整股东权益；对母公司而言，会计处理与之相对应，调整对该子公司的长期股权投资。
权益性交易的定义可参考IFRS的framework以及US GAAP下的相关概念框架。